臺灣臺北地方法院民事裁定
111年度訴字第819號
原      告  國泰世華商業銀行股份有限公司

法定代理人  郭明鑑  


被      告  林福財  
上列當事人間請求清償借款事件，本院裁定如下：
    主  文
本件移送臺灣屏東地方法院。
    理  由
一、按當事人得以合意定第一審管轄法院；第24條之合意管轄，
    如當事人之一造為法人或商人，依其預定用於同類契約之條
    款而成立，按其情形顯失公平者，他造於為本案之言詞辯論
    前，得聲請移送於其管轄法院；但兩造均為法人或商人者，
    不在此限，民事訴訟法第24條第1項前段、第28條第2項分別
    定有明文。揆其立法意旨，在基於當事人自主處分權，原則
    尊重其合意管轄於特定法院，若於當事人之一造為法人或商
    人時，通常佔有經濟上之強勢地位，如因契約涉訟而須赴被
    告之住、居所地應訴，無論在組織及人員編制上，均難認有
    何重大不便，如法人或商人以預定用於同類契約之債務履行
    地或合意管轄條款，與非法人或商人之他造訂立契約時，他
    造就此類條款表面上雖有締約與否之自由，實際上幾無磋商
    或變更之餘地，則一旦因該契約涉訟，他造即必須遠赴法人
    或商人以定型化契約所預定之法院應訴，在考量應訴之不便
    ，且多所勞費等程序上不利益之情況下，經濟上弱勢者往往
    被迫放棄應訴之機會，如此不僅顯失公平，並某程度侵害經
    濟上弱勢者在憲法上所保障之訴訟權，於是特別明文排除合
    意管轄規定之適用。是以，定型化契約當事人因此爭執涉訟
    時，如法人或商人據此向合意管轄法院起訴，在不影響當事
    人程序利益及浪費訴訟資源之情況下，非法人或商人之他造
    於為本案之言詞辯論前，得聲請移送於其管轄法院。因此，
    在無其他特別審判籍管轄法院之適用時，法院受理此種移轉
    管轄之聲請，自應依民事訴訟法第1條「以原就被」原則定
    管轄法院。
二、本件原告主張被告前向其借款，惟並未依約還款，且依兩造
    訂立之貸款契約書第10條約定，兩造合意以本院為第一審管
    轄法院，爰向本院起訴請求被告清償積欠款項等語。惟查，
    本件被告業已具狀陳明其應訴不便，聲請移送管轄，其戶籍
    地及陳報之住所地均位於屏東縣，有被告之個人基本資料查
    詢結果、民國111年3月8日民事聲請移轉管轄狀在卷可稽（
    見本院卷第33頁、第51頁），則被告之日常生活作息地點既
    在屏東縣，於發生本契約紛爭須訴訟時，自以在該處應訴最
    稱便利，倘許原告挾其經濟優勢以事先擬定合意管轄約定，
    強令被告遠赴本院應訴，被告在考量勞力、時間及費用等程
    序上不利益之情況下，勢必放棄其應訴機會，反觀原告為銀
    行法人，分行普及各地，與被告間就上開契約涉訟，縱依被
    告住所地定管轄法院，亦可委由該地鄰近分行之職員到庭應
    訴，是應認上開合意管轄之條款，對被告顯失公平，為保護
    經濟上弱勢之被告，揆諸前揭規定及說明所示，本件即應排
    除合意管轄法院規定之適用。又兩造間既無其他特別審判籍
    管轄法院規定之適用，依民事訴訟法第1條第1項之規定，本
    件應由被告住所地所在管轄法院即臺灣屏東地方法院管轄，
    爰依被告聲請將本件移送於該管轄法院。
三、依民事訴訟法第28條第2項，裁定如主文。
中　　華　　民　　國　　111 　年　　3 　　月　　11　　日
                  民事第六庭  法  官  石珉千
以上正本係照原本作成。
如對本裁定抗告須於裁定送達後10日內向本院提出抗告狀，並繳
納抗告費新臺幣1,000元。
中　　華　　民　　國　　111 　年　　3 　　月　　11　　日
　　　　　　　　　            書記官  徐嘉霙